【裁判字號】    95,訴,564
【裁判日期】    950413
【裁判案由】    搶奪
【裁判全文】
臺灣高雄地方法院刑事判決               95年度訴字第564號
公  訴  人  臺灣高雄地方法院檢察署檢察官
被      告  甲○○
                    現於台灣高雄看守所附設勒戒所
被      告  丙○○
                    現於台灣高雄第二監獄執行中
上列被告因搶奪案件，經檢察官提起公訴（94年度偵字第27142號）
，本院判決如下：
    主  文
甲○○共同意圖為自己不法之所有，而搶奪他人之動產，處有期
徒刑壹年。
丙○○共同意圖為自己不法之所有，而搶奪他人之動產，累犯，
處有期徒刑壹年貳月。
    事  實
一、丙○○曾於92年間因詐欺案件，經法院判處有期徒刑5 月確
    定，於92年11月12日執行完畢，不知悔改，復與甲○○共同
    基於意圖為自己不法之所有之犯意聯絡及行為分擔，以搶奪
    他人財物之犯意聯絡，於94年6 月5 日上午7 時30分，在高
    雄市楠梓區○○○路218 號前，由甲○○騎乘向不知情之劉
    思鳳所借車牌號碼OFQ-422 號之重型機車後載丙○○，2 人
    趁路人丁○○行走在馬路上不及防備之際，由乘坐在機車後
    座之丙○○自丁○○後方搶奪其背於左肩之女用黑色皮包1
    個，皮包內有身分證、駕照各1 張，聯邦銀行信用卡1 張，
    台北銀行、第一銀行提款卡各1 張，現金1 千多元，三星牌
    行動電話（序號：000000000000000 號）1 支，得手後旋即
    騎乘上開機車加速逃逸。嗣其2 人將搶得之丁○○所有三星
    牌行動電話，以新台幣（下同）1000元賣予不知情之黃慶煌
    使用，所得1 千元連同皮包內之現金朋分花用殆盡，而其餘
    皮包內之物品則丟棄於不詳地點。嗣丁○○報警後，由警方
    循線查獲，始悉上情。
二、案經丁○○訴請高雄市政府警察局移請臺灣高雄地方法院檢
    察署檢察官偵查後提起公訴。
    理  由
一、證據能力之判斷：
    (一)按被告以外之人於審判外之言詞或書面陳述，除法律有規
      定者外，不得作為證據，刑事訴訟法第159 條第1 項固定
      有明文。惟被告以外之人於審判外之陳述，雖不符同法第
      159 條之1 至之4 之規定，而經當事人於審判程序同意作
      為證據，法院審酌該言詞陳述或書面陳述作成時之情況，
      認為適當者，亦得為證據。又當事人、代理人或辯護人於
      法院調查證據時，知有第159 條第1 項不得為證據之情形
      ，而未於言詞辯論終結前聲明異議者，視為有前項之同意
      ，同法第159 條之5 亦定有明文。查本案被害人丁○○及
      證人黃慶煌、劉思鳳於警詢中之陳述，為審判外之陳述而
      屬傳聞證據，公訴人及被告於本院準備程序及審判程序中
      對於前述證人於警詢中之指述暨其他相關具傳聞性質之證
      據資料之證據能力，均表示沒有爭執，且迄於言詞辯論終
      結前亦未聲明異議。本院審酌渠等陳述及證據資料作成時
      之情況，核無違法取證或其他瑕疵，認為以之作為證據為
      適當，上開證人於審判外之陳述及相關證據資料，自得做
      為證據，合先敘明。
   (二) 按被告以外之人於偵查中向檢察官所為陳述，除顯有不可
      信之情況者外，得為證據，同法第159 條之1 第2 項定有
      明文。偵查中對被告以外之人（包括證人、鑑定人、告訴
      人、被害人及共同被告等）所為之偵查筆錄，或被告以外
      之人向檢察官所提之書面陳述，性質上均屬傳聞證據。惟
      現階段刑事訴訟法規定檢察官代表國家偵查犯罪、實施公
      訴，依法其有訊問被告、證人及鑑定人之權，證人、鑑定
      人且須具結，而實務運作時，檢察官偵查中向被告以外之
      人所取得之陳述，原則上均能遵守法律規定，不致違法取
      供，其可信度極高，職是，被告以外之人前於偵查中已具
      結而為證述，除反對該項供述得具有證據能力之一方，已
      釋明「顯有不可信之情況」之理由外，不宜以該證人未能
      於審判中接受他造之反對詰問為由，即遽指該證人於偵查
      中之陳述不具證據能力。本件證人丁○○、劉思鳳、戊○○等於檢察官偵查中所為之陳述，均未曾提及檢察官在偵
      查時有不法取供之情形，本院審酌其等均係對其親身經歷
      之事實為供述，被告等亦未釋明上開供述有顯不可信之情
      況，依上說明，其等於偵查中之證言自均具有證據能力。
  (三)  被告以外之人於司法警察官或司法警察調查中所為之陳述
      ，與審判中不符時，其先前之陳述具有較可信之特別情況
      ，且為證明犯罪事實存否所必要者，依刑事訴訟法第159
      條之2 規定自明，本件共同被告丙○○對於被告甲○○是
      否有犯意聯絡及行為共同一節，前後於警詢及審理供述不
      相符合，惟查，目擊證人戊○○到庭詰證稱：我開車經過
      ，被害人在我前方，我看到一輛機車上面有兩個人，坐在
      後面的人從後面跳下來搶了女孩子的皮包。靠近被害人的
      時候機車是平行停下車，在女孩旁邊等語明確，而與共同
      被告丙○○在警詢及偵查中供陳：伊與甲○○騎乘機車共
      同搶奪等語相符〔見警卷第8 頁、偵卷第19頁〕，而共同
      被告對其在警詢及偵查自白供述等情，並未曾表示有非出
      於自由意志而供述之情事，綜合上情，足顯丙○○嗣後於
      審理中所為證詞，顯係為迴護共同被告甲○○之供詞而為
      附和之詞，而其於警、偵所陳顯較無來自被告或其他成員
      同庭在場之壓力而為虛偽指證，核與目擊證人供述及其前
      後自白犯行之勾稽亦相符合，顯徵其先前之陳述應係具有
      較可信之特別情況，並為本件證明犯罪事實存否所必要者
      ，本院審酌上情認其先前於警詢及偵查中之先前陳述應具
      有證據能力。
二、事實認定：
    訊據被告丙○○對於上揭時地趁丁○○不備之際下手行搶其
    隨身皮包之犯罪事實坦承不諱，被告甲○○則矢口否認有共
    同行搶之事實，辯稱：當時伊騎機車後載丙○○，並不知丙○○要下手行搶云云，惟查，目擊證人戊○○到庭結證：當
    時被害人在伊前方，我看到一輛機車上面有兩個人，靠近被
    害人的時候機車是平行停下車，在女孩旁邊，由坐在後面的
    人從後面跳下來搶走女孩子的皮包等語明確，核與其於偵查
    中證訴情節相符一致，與被害人丁○○於警、偵時供述被搶
    情節亦大致相符，另共同被告丙○○警、偵時均陳稱：當日
    是2 人共同行搶等情明確，足見被告2 人是看見丁○○獨行
    後，由甲○○騎乘機車停靠在丁○○身旁後，始由丙○○下
    手搶走皮包等情甚明；而再觀2 人行搶後，即由甲○○騎乘
    機車加速逃離現場，所得之現金及變賣手機所得，均為2人
    共同購買第一級毒品海洛因施用而花用完畢等情，亦為被告
    於警詢時自承在卷，足顯被告甲○○果未參與行搶，被告丙○○豈願以自負刑責之代價而與被告甲○○分享所得僅有1
    千餘元之贓款，益見被告2 人係於共同作案後所得再平分花
    用已明，此外，復有證人劉思鳳陳述ＯＦＱ〡422 號機車為
    其所有、證人黃慶煌警詢供稱被告2 人有持（序號：000000
    000000000 號）行動電話1 支賣予他等情在卷可佐亦與上揭
    證人戊○○、丁○○、丙○○供陳各節均相符合，本件被告
    甲○○有前揭共同行搶之犯行，洵可認定。雖嗣後共同被告
    丙○○本院審理中翻異前詞謂：是自已行搶云云，被告所辯
    事先不知情云云，均顯係迴護及卸責之詞，不足採信；本件
    事證明確，被告2 人犯行均堪認定。
三、論罪科刑：
    核被告甲○○、丙○○所為，均係犯刑法第325 條第1 項之
    搶奪罪。被告2 人間就上開犯行，有犯意之聯絡及行為之分
    擔，均為共同正犯。又被告丙○○曾於92年間因詐欺案件，
    經本院判處有期徒刑5 月確定，於92年11月13日執行完畢出
    監等情，有台灣高等法院被告前案紀錄表、台灣高雄地方法
    院檢察署刑案資料查註紀錄表各1 份附卷可參，其於有期徒
    刑執行完畢後5 年以內再犯本件有期徒以上之罪，為累犯，
    應依法加重其刑。爰審酌被告等均正值青壯，並均有多項前
    科紀錄，仍不思正途以賺取所用，竟以機車行搶之方式，共
    同搶奪他人財物，危害社會治安甚鉅，惡性非輕，惟念被告
    丙○○犯後可坦承犯行，然卻未能於作證時坦述實情而有迴
    護共同被告甲○○之情；被告甲○○犯後狡卸推責不知悔悟
    ，及被害人所受損害等一切情狀，分別量處如主文所示之刑
    ，以資懲儆。
據上論斷，應依刑事訴訟法第299 條第1 項前段、第273 條之1
第1 項，刑法第28條、第325 條第1 項、第47條，判決如主文。
本案經檢察官乙○○到庭執行職務。
中    華    民    國    95    年    4     月    13    日
                  刑事第二庭 審判長法  官  邱永貴
                                   法  官  張金柱
                                   法  官  陳銘珠
以上正本證明與原本無異。
如不服本判決，應於判決送達後10日內，向本院提出上訴狀。
中    華    民    國    95    年    4     月    13    日
                                   書記官  黃美玲
附錄本判決論罪科刑法條全文：
刑法第325條第1項
意圖為自己或第3人不法之所有，而搶奪他人之動產者，處6月以
上5年以下有期徒刑。


司法院資訊處製作；財團法人民間司法改革基金會備份。
